臺灣臺北地方法院刑事判決　　　　　　　　　　　　　九十年度訴字第一一二號
　　公　訴　人　臺灣臺北地方法院檢察署檢察官
　　被　　　告　丙○○
　　指定辯護人　甲○
右列被告因貪污等罪案件，經檢察官提起公訴（九十年度偵字第一七○四五號），甲
○判決如左：
    主  文
丙○○依據法令從事公務之人員，對於違背職務之行為，期約賄賂，處有期徒刑貳年
，緩刑伍年。
    事  實
丙○○於民國九十年間，擔任臺灣北區郵政管理局士林郵局郵務士，依據郵政法令，
從事郵件投遞職務，服勤區域及於臺北市士林區○○○路、東山路、大北路、福港街
、通河東路一段及二段、承德路五段、中正路二一四號以後路段、環河北路三段、社
子街廿二巷、延平北路五段及六段等地。同年五月初，經綽號「小陳」之已滿十八歲
男子引介，結識已滿十八歲之巫大偉。巫大偉為謀行使偽造信用卡從事詐欺犯罪，旋
在臺北市○○○路○段某處公園內，向丙○○期約賄賂，提議由丙○○提供經手投遞
郵件內之銀行信用卡，供其側錄相關授信電磁紀錄冒名使用，並允於事成後支付相當
各筆詐得利益金額百分之卅，作為前述違背職務行為之對價。丙○○則因當時積欠債
務、經濟困難，一時失慮而予承諾，進而基於概括犯意，於同年六月一日至七月十五
日間，先後在前述服勤區域內，蒐集職務上持有中國信託商業銀行、富邦商業銀行、
遠東國際商業銀行、中國國際商業銀行、安泰商業銀行、中華商業銀行等金融機構交
寄之發卡信函共計五百餘封，陸續在臺北市士林區○○○路圓山保齡球館停車場等處
交付巫大偉，合謀推由巫大偉攜至臺北縣三重市，夥同綽號「小陳」男子開拆前述郵
件，側錄用以證明信用卡授信交易之電磁紀錄、完成偽卡制作後，仍將原卡回復封緘
交還丙○○繼續投遞。巫大偉獲此幫助，遂得順利偽造信用卡多枚，於同年七月十四
日至廿九日間，連續持以在臺北縣、市四處行使，或則意圖為自己不法之所有，冒刷
信用卡騙購財物、詐借現金，或則以相同手段圖得不法消費利益（各次正犯行為實施
情形詳如附表所示）。以上行為，各足生損害於相關發卡銀行及被冒名刷卡者之利益
。其中關於詐欺既遂部分所得財物及不法消費利益總額，計值新臺幣（下同）十六萬
五千九百九十四元，但從未將其中三成合計四萬九千七百九十八元二角賄款交付丙○
○。經臺北市政府警察局移送臺灣臺北地方法院檢察署檢察官偵查，據丙○○於偵查
中自白上情不諱。
    理  由
一認定犯罪事實所憑之證據及理由：
  (一)被告對於前述犯罪事實，均已坦白承認。
  (二)前項自白，與證人丁建志、林岱玲、吳名芳、謝育成、陳琦明、王秀文所述發覺
    中國信託商業銀行、富邦商業銀行、遠東國際商業銀行、中國國際商業銀行、安
    泰商業銀行、中華商業銀行等金融機構交寄之信用卡遭人側錄資料制作偽卡行使
    之情形互核相符。
  (三)以上供述內容，有卷附信用卡交易帳戶查詢資料及掛號郵件查詢單可為佐證。
二論罪科刑之理由：
  (一)被告與他人期約賄賂，合謀擅自開拆經手投遞郵件之行為，觸犯貪污治罪條例第
    四條第一項第五款、刑法第一百三十三條之罪。關於違背職務開拆郵件部分，與
    巫大偉及綽號「小陳」男子基於共同犯罪之意思聯絡，推由巫、陳二人實施構成
    要件行為，為同謀共同正犯（巫、陳二人雖非在郵務機關執行職務之公務員，但
    既與具備此一身分之被告共同實施犯罪，仍應論以共犯）。
  (二)信用卡藉由電腦顯示之電磁紀錄，在性質上足為與發卡金融機構授信交易用意之
    證明，依刑法第二百二十條第二項以文書論。被告基於幫助他人犯罪之意思，藉
    由前項違背職務行為，對於巫大偉偽造信用卡、持以行使詐欺取財、詐欺得利（
    俱含歷次既遂或未遂部分）之行為，提供構成要件以外之助力，應論以刑法第二
    百十六條、第二百十條、第三百三十九條第一項、第二項、第三項之從犯（幫助
    偽造私文書之低度行為，為幫助行使之高度犯行所吸收，不另論罪）。
  (三)期約賄賂罪為對合犯，就期約受賄者與期約行賄者之犯意結構而論，乃係立於對
    向之地位，各自為己圖取互為對價之不法利益，與共同正犯本於合同犯罪目的、
    協力謀為實現同向不法利益之犯罪構造迥不相同，兩者在本質上不能併存於同一
    行為。核算期約受賄者之利益之金額或價額時，亦非可如共同正犯之例，將期約
    行賄者所圖對價利益併予計入。被告與巫大偉期約賄賂擅自開拆郵件，就開拆郵
    件之瀆職行為固屬共同正犯，至於期約賄賂部分，乃係以違背職務提供郵件之行
    為，交換他方詐欺所得金額三成之不法對價，既經成立罪責較重之期約賄賂罪名
    ，應認雙方所圖犯罪利益相互對立，對於他方事後所為行使偽造私文書及詐欺取
    財、詐欺得利罪名，皆已無從論以共同正犯。檢察官就此部分併以共同正犯訴請
    處斷，尚有誤解，併為指明。
  (四)本案先後多次私擅開拆郵件、幫助行使偽造私文書、幫助詐欺取財、幫助詐欺得
    利之行為，時間相近，所犯各為構成要件相同之罪名，顯然出於概括犯意，依連
    續犯規定分別論以一罪並加重其刑後，再就其中屬於從犯部分減輕其刑（關於各
    次幫助詐欺取財及詐欺得利部分，根據附表所列正犯行為結果，或則詐欺得手、
    或因帳戶未經開卡等外在障礙而未達目的，依其較重之情節，各僅論以連續幫助
    詐欺取財既遂及連續詐欺得利罪名）。
  (五)以上所犯各罪，互有方法結果牽連關係，應從較重之對於違背職務行為期約賄賂
    一罪處斷。起訴書雖未詳載幫助詐欺得利之情節，但既因牽連犯關係而從一重處
    斷，根據刑事訴訟法第二百六十七條規定，應認起訴效力及於全部犯罪事實。
  (六)被告犯貪污治罪條例第四條之罪，在偵查中既已自白，所期約之賄款，復因並未
    實際收受而毋庸繳交，依法減輕其刑。其與巫大偉期約圖得後者各筆詐欺所得金
    額百分之卅，據上核算賄款總額應為四萬九千七百九十八元二角，仍在五萬元以
    下，遞予減輕其刑。其因積欠債務經濟困難，受惡友誘唆，一時失慮觸法，所犯
    出於特殊原因，在客觀上非不足以引起一般同情，即依前述各項規定減輕並予宣
    告低度刑期猶嫌過重，應認犯罪情狀可堪憫恕，再予酌減其刑。
  (七)審酌被告僅受不完整之高中教育，智慮非深，雖其貪圖己利期約賄賂有虧職守，
    但事後頗知悔過態度良好，以及前述可得憫恕之一切情狀，認宜量處如主文所示
    之刑。其未曾受有期徒刑以上刑之宣告，有全國前案紀錄表在卷可憑，既於犯罪
    後知所悔改，經此科刑之教訓，應能倍知警惕而不致再犯。所宣告之有期徒刑，
    認以暫不執行為適當。併予宣告緩刑五年，以啟自新。
三適用之法律：
  (一)刑事訴訟法第二百九十九條第一項前段。
  (二)貪污治罪條例第二條，第四條第一項第五款，第八條第二項前段，第十二條第一
    項。
  (三)刑法第十一條前段，第二十八條，第五十六條，第一百三十三條，第二百十六條
    ，第二百十條，第三百三十九條第一項、第二項，第三十條第一項前段、第二項
    ，第三十一條第一項，第五十五條，第五十九條，第七十四條第一款。
  (四)罰金罰鍰提高標準條例第一條前段。
中    華    民    國      九十一      年      三      月       五      日
               法  官  林  勤  綱
右正本證明與原本無異。
如不服本判決，應於判決送達後十日內，向甲○提出上訴狀。
                                       書記官  許  博  為
中    華    民    國      九十一      年      三      月       五      日
附錄本案論罪科刑法條全文
貪污治罪條例第四條第一項第五款：
有下列行為之一者，處無期徒刑或十年以上有期徒刑，得併科新臺幣一億元以下罰金
：
五對於違背職務之行為，要求、期約或收受賄賂或其他不正利益者。
附表（巫大偉行使偽造私文書詐欺取財正犯行為一覽表）
┌───┬──────────┬────┬───────────────┐
│日  期│地                點│冒用戶名│  行  為  態  樣  及  結  果  │
├───┼──────────┼────┼───────────────┤
│7.│臺北縣板橋市遠傳電信│陳 東 華│以偽造乙○○○信用卡冒刷佯付通│
│      │股份有限公司        │        │話費用，獲得不法通話利益新臺幣│
│      │                    │        │（下同）二四、○四○元。      │
├───┼──────────┼────┼───────────────┤
│同  右│同右                │簡 豐 裕│以偽造乙○○○信用卡冒刷佯付通│
│      │                    │        │話費用，獲得同右金額之不法通話│
│      │                    │        │利益。                        │
├───┼──────────┼────┼───────────────┤
│同  右│臺北市○○路中華電信│同    右│以偽造乙○○○信用卡冒刷佯付通│
│      │股份有限公司數據通信│        │話費用，因連線交易失敗而未遂。│
│      │分公司              │        │                              │
├───┼──────────┼────┼───────────────┤
│同  右│臺北市○○路普羅通訊│顏 淑 蓉│以偽造中國信託商銀信用卡冒刷，│
│      │行                  │        │詐購財物二筆，計值三一、四八○│
│      │                    │        │元得手。                      │
├───┼──────────┼────┼───────────────┤
│同  右│同右                │溫 新 桂│行使偽造中國信託商銀信用卡冒刷│
│      │                    │        │詐購財物，因真卡未經開卡，交易│
│      │                    │        │失敗而未遂。                  │
├───┼──────────┼────┼───────────────┤
│同  右│同右                │林 素 真│行使偽造中國信託商銀信用卡冒刷│
│      │                    │        │詐購財物，因真卡未經開卡，交易│
│      │                    │        │失敗而未遂。                  │
├───┼──────────┼────┼───────────────┤
│同  右│同右                │楊 慧 寧│行使偽造中國信託商銀信用卡冒刷│
│      │                    │        │詐購財物，因真卡未經開卡，交易│
│      │                    │        │失敗而未遂。                  │
├───┼──────────┼────┼───────────────┤
│同  右│同右                │董 曉 君│行使偽造安泰商業銀行信用卡冒刷│
│      │                    │        │詐購財物二筆，均因真卡未經開卡│
│      │                    │        │，交易失敗而未遂。            │
├───┼──────────┼────┼───────────────┤
│同  右│紫蘿蘭餐廳          │同    右│冒刷偽造安泰商業銀行信用卡，圖│
│      │                    │        │獲不法消費利益二筆。均因真卡未│
│      │                    │        │經開卡，交易失敗而未遂。      │
├───┼──────────┼────┼───────────────┤
│7.│臺北市○○路普羅通訊│陳 俊 傑│行使偽造富邦商業銀行信用卡冒刷│
│      │行                  │        │詐購財物，因真卡未經開卡，交易│
│      │              │        │失敗而未遂。                  │
├───┼──────────┼────┼───────────────┤
│同  右│同右                │葉 坤 山│行使偽造中華商業銀行信用卡冒刷│
│      │                    │        │詐購財物，因真卡未經開卡，交易│
│      │                    │        │失敗而未遂。                  │
├───┼──────────┼────┼───────────────┤
│同  右│同右                │葉 鴻 輝│行使偽造中國信託商銀信用卡冒刷│
│      │                    │        │詐購財物，因真卡未經開卡，交易│
│      │                    │        │失敗而未遂。                  │
├───┼──────────┼────┼───────────────┤
│7.│臺北市○○○路中國信│賀 映 雲│冒刷偽造中國國際商銀信用卡詐借│
│      │託商業銀行          │        │現金四萬元得手。              │
├───┼──────────┼────┼───────────────┤
│同  右│安凱餐廳            │同    右│冒刷偽造中國國際商銀信用卡，佯│
│      │                    │        │為賒帳，詐得不法消費利益二六、│
│      │                    │        │五七五元。                    │
├───┼──────────┼────┼───────────────┤
│7.│臺北市○○街屈臣氏百│李 國 靖│以偽造乙○○○信用卡冒刷詐購財│
│      │佳股份有限公司南陽店│        │物計值一、四九九元得手。      │
├───┼──────────┼────┼───────────────┤
│同  右│臺北市○○○路新光三│同    右│以偽造乙○○○信用卡冒刷詐購財│
│      │越百貨公司站前店    │        │物八、五五○元得手。          │
├───┼──────────┼────┼───────────────┤
│同  右│臺北市○○○路新光三│同    右│以偽造乙○○○信用卡冒刷詐購財│
│      │越百貨公司南京店    │        │物九、八一○元得手。          │
├───┼──────────┼────┼───────────────┤
│7.│臺北市○○路中華電信│同    右│以偽造乙○○○信用卡冒刷佯付通│
│      │股份有限公司數據通信│        │話費用，因連線交易失敗而未遂。│
│      │分公司              │        │                              │
└───┴──────────┴────┴───────────────┘
